臺灣板橋地方法院刑事判決　　　　　　　　　　　　　九十三年度訴字第四七號
　　公　訴　人　臺灣板橋地方法院檢察署檢察官
　　被　　　告　甲○○
右列被告因稅捐稽徵法等案件，經檢察官提起公訴（九十一年度偵字第一九一五三號
），被告於準備程序認罪，本院以簡式審判程序判決如左：
    主  文
甲○○公司負責人，為納稅義務人，以詐術逃漏稅捐，處有期徒刑肆月，如易科罰金
，以佰元折算壹日；又行使從事業務之人，明知為不實之事項，而登載於其業務上
作成之文書，足以生損害於公眾及他人，處有期徒刑月，如易科罰金，以佰元折
算壹日；應執行有期徒刑陸月，如易科罰金，以佰元折算壹日。緩刑肆年。
    事  實
一、甲○○原為協承企業有限公司（下稱協承公司）股東，自民國九十年十月起即為
    該公司之實際負責人（登記負責人為陳雅惠），為從事業務之人。其明知蔡正吉
    、蔡正義、蔡莊美香、沈盈君、陳盈佑、劉裕仁等六人（下稱蔡正吉等六人）於
    九十年間未曾受雇於協承公司，亦未支領任何薪資，竟基於登載不實事項於業務
    上文書之概括犯意，於九十一年申報營利事業所得稅截止日前之某日至某日間，
    先後將蔡正吉等六人之個人資料，交由不知情之會計人員，而連續在其執掌業務
    上之文書即綜合所得稅扣繳暨免扣繳憑單上虛載蔡正吉等六人於九十年間向協承
    公司各支領新臺幣（下同）十九萬二千元之薪資，並接續在其業務上所作成之文
    書即九十年度協承公司營利事業所得稅申報書上填載蔡正吉等六人於九十年間各
    向協成公司領取薪資十九萬二千元，虛列該公司營業成本，持向稅捐稽徵機關申
    報營利事業所得稅而行使之，致使該公司年度營業成本虛增一百一十五萬二千元
    ，藉此詐術逃漏該年度應納之營利事業所得稅二十八萬八千零四十六元，並將該
    扣繳憑單寄發而行使之，足以生損害於蔡正吉等六人及稅捐稽徵機關對於稅捐稽
    徵之正確性。嗣因陳雅惠主動向臺灣板橋地方法院檢察署提出刑事告訴狀（除本
    件偽造文書及違反稅捐稽徵法外，另亦就甲○○涉犯侵占、背信等罪嫌提出告訴
    ，惟該部分業經該署檢察官為不起訴處分確定）而循線查悉上情。
二、案經陳雅惠提出告發後由臺灣板橋地方法院檢察署檢察官偵查起訴。
    理  由
一、右揭犯罪事實，業據被告甲○○於本院審理時坦承不諱，核與告發人陳雅惠（按
    陳雅惠雖係提出刑事「告訴」狀，惟因其並非本案犯罪之直接受害者，故其不具
    告訴人適格，應屬告發人）所為告發，及證人即代協承公司申報稅捐之記帳員張
    輝煌、切結書見證人王文義、被害人蔡正吉（按蔡正吉與蔡莊美香、蔡正義、沈
    盈君具親屬關係，其已到庭證稱伊等四人均不認識被告，亦未向協承公司支領任
    何薪資）、劉裕仁及陳盈佑所證述之內容大致相符，並有協承企業有限公司設立
    登記表（被告為股東，見偵字卷第十二至十三頁）、甲○○於九十一年二月六日
    書寫之切結書（記載有關協承公司所生一切稅務責任，概由被告全權負責，與陳
    雅惠小姐無關。有關協承公司之事務，自民國九十年十月起係立書人之主導管理
    ，與陳雅惠小姐無關，見偵字卷第十四頁）、蔡正吉等六人之扣繳憑單（偵字卷
    第十七、十八、二一、二二頁）、勞工保險局九十二年二月十九日保承資字第０
    九二一００四七九三０號函及所附投保資料（偵字卷第五九、六○、六四至六六
    頁），及協承公司九十年度營利事業所得稅結算申報書（復於本院卷內）等證物
    附卷可資參佐。至於被告所逃漏稅額之計算方式如下：先將原申報所得額（一百
    五十萬六千九百五十七元）與漏報之所得額即被害人蔡正吉等六人之薪資總額（
    一百一十五萬二千元）相加後為二百六十五萬八千九百五十七元（即全部應稅所
    得額），次因協承公司自九十年二月起才開始營業，故該公司當年度所得未滿一
    年，其應繳稅額之計算式為：〔（0000000×12／11）×25%－10000〕×11／12
    ＝655573元（即全部應繳稅額）。再將全部應繳稅額六十五萬五千五百七十三元
    減去已申報之繳稅額三十六萬七千五百二十七元，即可得出被告漏繳稅額為二十
    八萬八千零四十六元。本件事證明確，被告犯行洵堪認定。
二、核被告甲○○所為，係犯刑法第二百十六條之行使第二百十五條業務登載不實文
    書罪、稅捐稽徵法第四十七條第一款、第四十一條之公司負責人為納稅義務人以
    詐術逃漏稅捐罪。其利用不知情之會計人員填製不實之各類所得扣繳暨免扣繳憑
    單及營利事業所得稅結算申報書，為間接正犯。又其先後將蔡正吉等六人之個人
    資料交予不知情之會計人員，據以先後六次填載業務上不實之文書，時間緊接，
    所犯構成要件（刑法第二百十五條）相同，顯係基於概括之犯意所為，為連續犯
    ，應依法論以一罪並加重其刑。所犯前開業務登載不實之低度行為應為行使之高
    度行為吸收，不另論罪。又稅捐稽徵法第四十七條第一款之規定，係將納稅義務
    人之公司責任，基於刑事政策之考慮，於應處徒刑之範圍，轉嫁於公司負責人，
    從而，因此受罰之公司負責人，乃屬於「代罰」之性質，究非屬該公司負責人本
    身之犯罪行為，自與公司負責人之其他犯罪行為間，無方法結果之牽連關係（最
    高法院八十五年度臺上字第六０六五號判決參照），是被告所犯公司負責人為納
    稅義務人以詐術逃漏稅捐與行使業務登載不實文書二罪間，犯意各別，行為互異
    ，應分論併罰。爰審酌被告除本案外並無其他不良之前案素行（有臺灣高等法院
    被告全國前案紀錄表在卷可稽）、犯罪之動機目的、逃漏稅額（二十八萬八千零
    四十六元）、智識程度（高中），及犯後坦承犯行，已見悔意等一切情狀，分別
    量處如主文所示之刑，並均諭知易科罰金之折算標準。末查被告未曾受有期徒刑
    以上刑之宣告，有臺灣高等法院被告全國前案紀錄表一件在卷可憑，經此偵審程
    序，當能知所警惕，信無再犯之虞，本院認所宣告之刑以暫不執行為適當，併諭
    知緩刑肆年，以啟自新。
三、末按除被告所犯為死刑、無期徒刑、最輕本刑為三年以上有期徒刑之罪或高等法
    院管轄第一審案件者外，於前條第一項程序進行中，被告先就被訴事實為有罪之
    陳述時，審判長得告知被告簡式審判程序之旨，並聽取當事人、代理人、辯護人
    及輔佐人之意見後，裁定進行簡式審判程序，刑事訴訟法第二百七十三條之一定
    有明文。查本件被告所犯上開行使業務上登載不實文書罪之法定本刑為「三年以
    下有期徒刑、拘役或五百元以下罰金」，逃漏稅捐罪之法定本刑為「五年以下有
    期徒刑、拘役或科或併科新臺幣六萬元以下罰金」，均非最輕本刑三年以上有期
    徒刑之罪，且被告於九十三年五月五日準備程序進行中，復就被訴事實為有罪之
    陳述，經告知被告簡式審判程序之旨，被告及公訴人對於本件改依簡式審判程序
    審理亦均表示無意見，是本院合議庭即依前揭刑事訴訟法規定，裁定本件進行簡
    式審判程序，附此說明。
據上論斷，應依刑事訴訟法、第二百九十九條第一項前段、第二百七十三條之一第一
項，稅捐稽徵法第四十七條第一款、第四十一條，刑法第十一條前段、第二百十六條
、第二百十五條、第四十一條第一項前段、第五十一條第五款、第七十四條第一款，
罰金罰鍰提高標準條例第一條前段、第二條，判決如主文。
本案經檢察官程秀蘭到庭執行職務。
中　　　華　　　民　　　國　　九十三　　年　　　五　　　月　　 十二 　　日
                          臺灣板橋地方法院刑事第十四庭
                              法　官  楊  明  佳
右正本證明與原本無異。
如不服本判決，應於判決送達後十日內向本院提出上訴狀（應附繕本），上訴於臺灣
高等法院。
                              書記官  黃  炎  煌
中　　　華　　　民　　　國　　九十三　　年　　　五　　　月　　 十二 　　日
附錄法條：
刑法第二百十五條（業務上文書登載不實罪）
從事業務之人，明知為不實之事項，而登載於其業務上作成之文書，足以生損害於公
眾或他人者，處三年以下有期徒刑、拘役或五百元以下罰金。
刑法第二百十六條（行使偽造變造或登載不實之文書罪）
行使第二百十條至第二百十五條之文書者，依偽造、變造文書或登載不實事項或使登
載不實事項之規定處斷。
稅捐稽徵法第四十一條（逃漏稅捐之處罰）
納稅義務人以詐術或其他不正當方法逃漏稅捐者，處五年以下有期徒刑、拘役或科或
併科新台幣六萬元以下罰金。
稅捐稽徵法第四十七條（法人或非法人團體負責人之刑責）
本法關於納稅義務人、扣繳義務人及代徵人應處徒刑之規定，於左列之人適用之：
一　公司法規定之公司負責人。
二　民法或其他法律規定對外代表法人之董事或理事。
三　商業登記法規定之商業負責人。
四　其他非法人團體之代表人或管理人。
